【裁判字號】    96,桃交簡,3906
【裁判日期】    971027
【裁判案由】    過失傷害
【裁判全文】
臺灣桃園地方法院刑事判決          96年度桃交簡字第3906號
公  訴  人  臺灣桃園地方法院檢察署檢察官
被      告  乙○○
上列被告因過失傷害案件，經檢察官聲請簡易判決處刑（台灣桃
園地方法院檢察署96年度調偵字第385 號），本院判決如下：
    主  文
乙○○犯過失傷害罪，處有期徒刑月，如易科罰金，以新台幣
貳仟元折算壹日；減為有期徒刑壹月又拾伍日，如易科罰金，以
新台幣貳仟元折算壹日。
    事實及理由
一、乙○○於民國96年1 月3 日下午1 時30分許，駕駛車號CR-6
    990 號自用小客車，甫停放在桃園縣桃園市○○路661 號前
    之路邊停車格內欲開門下車時，本應注意汽車停車開啟車門
    時，應注意行人、其他車輛，並讓其先行，以避免發生碰撞
    ，而依當時情形天候晴、日間自然光線、路面狀況無缺陷、
    無障礙物、視距良好等情觀之，顯無不能注意之情事，竟疏
    未注意及此，而貿然開啟左前駕駛座車門，適有甲○○騎乘
    車號SE7-110 號輕型機車，沿上開路段自乙○○停車方向順
    向自後方駛至，突欲乙○○開啟車門而猛然煞車仍閃避不及
    ，故遭乙○○所開啟之左前車門碰撞其右側臉頰及車身，甲○○隨即人車倒地，復為同向自後方駛來之由丙○○（業據
    甲○○撤回告訴而未據檢察官起訴）駕駛之車號1692-FP 號
    自用小客車擦撞，甲○○因而受有右側鎖骨骨折、胸壁及背
    部挫傷等傷害。乙○○於肇事後，犯罪未被發覺前，即向到
    場處理之員警主動表示其為肇事人，自首而接受裁判。
二、訊據被告乙○○固坦承其駕駛之自小客車於上揭時地與甲○○騎駛之機車發生撞擊，惟矢口否認有何過失傷害犯行，辯
    稱：我當時已熄火準備下車，詎料一開啟車門甲○○就撞上
    來，我也不知道他到底撞到我車門的何處等語。經查：甲○○因本件車禍，而受有右側鎖骨骨折、胸壁及背部挫傷等傷
    害，此有偵查卷附敏盛綜合醫院診斷證明書1 紙所載可證。
    而依偵查卷附道路交通事故現場圖及現場照片所示，被告當
    時車輛係停放於中正路661 號前南向車道之路邊，甲○○之
    機車則係車頭朝向被告自小客車左前方，且以西北向東南方
    之姿態倒臥於距被告自小客車左前方駕駛座門與葉子板交接
    處約0.9 公尺處，另有一由丙○○駕駛之上揭自小客車則順
    向停放於甲○○機車後方之中正路上。次依案發現場被告自
    小客車左前側及甲○○機車之照片所示，甲○○倒臥地上之
    機車係右側車身向上，雖無明顯撞擊痕跡，然被告自小客車
    於左前車門前方且與左前葉子板處有明顯撞擊凹痕。而據於
    甲○○倒臥地上後自後方撞及之丙○○到庭證稱：我當時並
    未看到甲○○機車與被告車輛撞擊經過，當時我自中正路南
    向行駛，一開始我並沒有注意到甲○○是否在我前方，但突
    然間我聽到自我副駕駛座後方傳來很大的撞及聲音，之後就
    看到甲○○整個人自右後側飛到我前方，我便立即將方向盤
    左打且煞車，下車之後，才發現甲○○倒在我車前方擋泥板
    處，機車則倒在我車副駕駛座那邊等語。再據甲○○於本院
    調查中證稱：「我當時從中正路78 6號公司出來，要往火車
    站方向，...我前方都沒有車，我是騎在慢車道，...當我的
    機車騎到那個位置的時候，我就發現我前方出現了一個東西
    ，後來我就撞上去了，我就昏了，因為我來不及煞車閃避，
    後來我就不知道了。當我醒來有意識的時候，是另外一台自
    用小客車把我壓到底下，把我推醒，我被推醒之後是被旁人
    拉出來。... （你剛剛說你看到前方出現一個東西，後來你
    就撞上去，請問你看到的是什麼東西，你撞上去的又是什麼
    東西？）我不清楚，因為時間太快了，我只感覺到我臉碰上
    去的是一塊玻璃。... 突然跑出來的，我一碰上去，人就昏
    掉」；又證稱：「... 我是感覺有碰到一個不知道是什麼的
    東西。... 我的右臉頰有受傷，... 我受傷的部位都是身體
    右邊的部位。... （你身體的右半部位所碰到的東西，是從
    後面打到你的右半身體嗎？）不是，是在我的前方出現，我
    煞車煞不住，我確定我在撞擊它之前，這個東西是在我的前
    面，我沒辦法停才撞上去，那個東西是瞬間跑出來的。...
    我沒有感覺是機車撞到，因為我人往前的時候根本不知道是
    車頭去撞到還是人去撞到。撞擊的時候我是有感覺到我臉的
    部份（用手比右臉頰）有去撞什麼東西，但撞擊點在哪裡我
    根本不知道。... （這個東西從哪邊跑出來的？）突然彈出
    來的東西。我那時候沒辦法去看，好像是從我的右側突然甩
    出來」等語。綜此觀之，並與上揭道路交通事故現場圖與現
    場、車損照片交互勾稽，顯見甲○○係在中正路直行狀況下
    ，經過被告停放於路邊之車輛時，突遇被告自其右方開啟車
    門，其緊急煞車不及，即遭該車門向右方撞擊其右臉頰及車
    身，其因重心不穩稍向前後即車頭向右撞擊被告左前車門與
    葉子板處而留下撞擊凹痕，之後人車倒地，並再遭後方駛來
    之丙○○撞及。亦即，本件車禍發生之緣由，係被告突然開
    啟駕駛座車門撞至甲○○騎駛機車之右側所致，至堪認定。
    被告雖又辯稱係甲○○原本行駛於中正路之路中央，突然轉
    向我車而自己撞至我車左前方云云，迥無可採。而按汽車停
    車開啟車門時，應注意行人及其他車輛，並讓其先行，道路
    交通安全規則第112 條第3 項定有明文，被告於停車後開啟
    車門之際，自應注意及此。而依偵查卷附道路交通事故調查
    報告表所載，本案案發時天候晴、日間自然光線、路面狀況
    無缺陷、無障礙物、視距良好，顯無何不能注意之情事，竟
    疏未注意，以致肇事，被告自有過失。甲○○遭被告上揭突
    開車門之過失行為而致人車倒地後，隨為後方不及閃避之由
    丙○○駕駛之自小客車前方擦撞，因此受有上揭右側鎖骨骨
    折、胸壁及背部挫傷等傷害，然倘被告未有上揭過失行為，
    甲○○絕無可能再遭後方不及閃避之來車撞擊或受此傷害，
    且依一般社會生活經驗觀察，該被告突開車門之過失行為與
    甲○○受傷結果間，確具有社會相當性，綜此堪認被告過失
    行為與告訴人受傷結果間，具有相當因果關係。綜上，被告
    過失傷害犯行，事證明確，洵堪認定，應依法論科。
三、核被告所為，係犯刑法第284 條第1 項前段之過失傷害罪。
    被告於車禍發生後，過失傷害犯行未為有追訴權限機關公務
    員發覺前，即向警察機關報案，並對到場處理車禍事故之警
    員表示其為肇事駕駛人，自首而接受裁判之事實，有桃園縣
    政府警察局道路交通事故肇事人自首情形紀錄表一份在卷可
    稽，本院審酌其犯罪及自首情節，爰依刑法第62條前段規定
    ，減輕其刑。爰審酌被告駕駛過失之程度，對於車禍發生之
    原因力，及告訴人因車禍受傷之情形，與本件車禍發生後被
    告猶拒不認罪，態度非佳，且未能斟酌被害人損失情形與被
    害人和解以賠償損失等一切情狀，量處如主文所示之刑，並
    諭知易科罰金之折算標準。又被告犯罪時間係在民國96年4
    月24日以前，所宣告之刑又未逾1 年6 月，符合中華民國96
    年罪犯減刑條例第2 條第1 項第3 款所定之減刑條件，應依
    該條例規定減輕其宣告刑二分之一，並諭知易科罰金之折算
    標準。
四、依刑事訴訟法第449 條第1 項、第3 項、第454 條第2 項，
    刑法第284 條第1 項前段、第62條前段、第41條第1 項前段
    ，刑法施行法第1 條之1 第1 項、第2 項前段，中華民國96
    年罪犯減刑條例第2 條第1 項第3 款、第7 條，逕以簡易判
    決處如主文所示之刑。
五、如不服本判決，得於判決書送達之翌日起10日內，以書狀敘
    述理由（須附繕本），向本院合議庭提出上訴。
中    華    民    國    97    年    10    月    27    日
                  刑事第十一庭  法  官  紀凱峰
以上正本證明與原本無異。
如不服本判決，應於判決送達後10日內向本院提出上訴狀（應附
繕本）。
                                書記官  高文靜
中    華    民    國    97    年    11    月    5     日
附錄論罪科刑法條
中華民國刑法第284條
（過失傷害罪）
因過失傷害人者，處 6 月以下有期徒刑、拘役或 5 百元以下罰
金，致重傷者，處1 年以下有期徒刑、拘役或5 百元以下罰金。
從事業務之人，因業務上之過失傷害人者，處 1 年以下有期徒刑
、拘役或1 千元以下罰金，致重傷者，處 3 年以下有期徒刑、
拘役或2 千元以下罰金。


司法院資訊處製作；財團法人民間司法改革基金會備份。
